臺灣高等法院刑事判決
109年度上訴字第2624號
上  訴  人  
即  被  告  林育祥

指定辯護人  本院公設辯護人陳德仁
上列上訴人因違反毒品危害防制條例案件，不服臺灣士林地方法
院108年度訴字第309號，中華民國109年5月21日第一審判決（起
訴案號：臺灣士林地方檢察署108年度偵字第7492號），提起上
訴，本院判決如下：
    主  文
上訴駁回。
    事  實
一、林育祥明知甲基安非他命係毒品危害防制條例所列管之第二
    級毒品，依法不得持有、販賣，竟仍基於販賣甲基安非他命
    以營利之犯意，於民國108 年1 月1 日19時26分許，販賣新
    臺幣（下同）400 元（重量未及1 公克）之甲基安非他命予
    王宣富，由王宣富先將400 元價金存入林育祥中國信託商業
    銀行000000000000號帳戶，林育祥再將前開數量之甲基安非
    他命1 包放置在新北市淡水區淡金路、北新路交岔路口附近
    之U-BIKE停放區編號3-1 單車之前置物籃內，而以通訊軟體
    LINE通知王宣富自行前往取得完成交付。嗣王宣富因另案遭
    警逮捕，始循線查悉上情。
二、案經新北市政府警察局淡水分局報告臺灣士林地方檢察署檢
    察官偵查起訴。
    理  由
壹、程序部分：
一、被告經合法傳喚，無正當之理由不到庭者，爰依刑事訴訟法
    第371條規定，不待其陳述，逕行判決。
二、證人王宣富於警詢之供述雖係屬審判外之陳述，被告及其辯
    護人亦主張無證據能力。惟按刑事訴訟法第159條之2規定：
    「被告以外之人於檢察事務官、司法警察官或司法警察調查
    中所為之陳述，與審判中不符時，其先前之陳述具有較可信
    之特別情況，且為證明犯罪事實存否所必要者，得為證據。
    」依下述本院認定被告犯罪事實之證據及理由，證人王宣富
    於警詢之供述與被告先前之自白供述相符，且有證人王宣富
    與被告之LINE通訊紀錄畫面足以佐證，其警詢之陳述與審判
    中之證述已有不符，導致該陳述之主要待證事實部分，自身
    前後之供述有實質不符之相異。再其於警詢之陳述，與審判
    中不符，該先前之警詢陳述，從證人王宣富與被告之LINE通
    訊紀錄及翻拍照面之客觀上環境及條件情況加以觀察，亦有
    足以取代審判中經反對詰問之可信性保證，又為證明被告犯
    罪事實所必要者，依上開規定，自得採為證據，理由均如下
    述。
三、其餘認定事實所引用之非供述證據，並無證據證明係公務員
    違背法定程序所取得，亦無刑事訴訟法第159條之4顯有不可
    信之情況與不得作為證據之情形，且經本院於審理期日依法
    進行證據之調查、辯論，依同法第158條之4規定之反面解釋
    ，亦均應有證據能力。
貳、實體部分：
一、認定犯罪事實之證據及理由：
　　被告雖經合法傳喚未到庭，然被告先前於本院準備程序時供
    認：有於上開時地交付甲基安非他命予王宣富，並取得王宣
    富匯款交付之400元，惟矢口否認是販賣，辯稱：是與王宣
    富一起去板橋合資購買，當天是我與王宣富合資一人拿一包
    ，因為王宣富錢不夠，先跟我借錢，我就把他那小包帶回去
    ，他轉帳給我後，我再把他的那小包放在U-BIKE單車前置物
    籃內給他云云。惟本院經查：
　㈠被告於警詢時自白供稱：108 年1 月1 日19時這次是王宣富
    向我購買第二級毒品無誤(偵卷第20頁)；於偵查中自白供稱
    ：我將安非他命放在籃子裡面，他給我400元(偵卷第155頁)
    ；又於原審準備程序中有辯護人陪同時亦供稱，確認不是與
    王宣富合資購買(原審卷第93頁)，我承認販賣第二級毒品罪
    (原審卷第96頁)，審理中亦自白承認檢察官起訴之犯罪事實
    ，王宣富是將400元匯入中國信託帳戶，其再把毒品放在U-B
    IKE單車前置物籃內給王宣富，並自承知道自己錯了，請法
    院給一個自新機會等語(原審卷第152至154頁)。核與證人王
    宣富於警詢中證稱：108年1月1日19時26分，我以400元向林
    育祥購買安非他命一袋，他將安非他命放在淡水U-BIKE單車
    前置物籃內給我，手機內暱稱「祥」就是林育祥等語相符(
    偵卷第27頁)。上開被告之自白供述，與證人王宣富於警詢
    之陳述一致，並無齟齬，自堪信為真實。
　㈡證人王宣富於本院審理中到庭雖然證稱：我是跟林育祥去板
    橋拜拜地方向藥頭合資購買，不知道林育祥先前為什麼要承
    認賣我；我當天有把1包1克的錢，當場全數交給被告；林育
    祥LINE給我後，我過去看淡水U-BIKE單車前置物籃沒有東西
    在裡面；當天我沒有跟被告買400元安非他命，我跟林育祥
    是合資購買云云(本院卷第117至124頁)。依上開證人王宣富
    於本院審理中之證述，與其先前於警詢之供述不符，而其先
    前於警詢之供述，又與被告上開自白供述相符，且被告先前
    亦坦承王宣富是將400元匯入其中國信託帳戶，其再把毒品
    放在淡水U-BIKE單車前置物籃內LINE給王宣富去拿，與王宣
    富於警詢陳述交易毒品之情節一致。此外，客觀上復有被告
    與證人王宣富以LINE傳遞上開帳戶存摺匯款紀錄，以及淡水
    U-BIKE單車號碼，上開單車前置物籃內亦確有1包白色物品
    ，也有翻拍照片可佐憑(偵卷第111至112頁)，均與被告之自
    白供述及證人王宣富於警詢之陳述一致，足以佐證渠二人上
    開自白及警詢陳述一致，確實具有較可信之特別情況，而除
    此之外，主要待證事實，已無從再從同一供述者取得與先前
    相同之陳述內容，縱以其他證據替代，亦無由達到同一目的
    之情形，復為證明被告犯罪事實所必要。是證人王宣富於本
    院審理中之證述，並不可信，依刑事訴訟法159條之2規定，
    自應採其於警詢之陳述，作為證據。此外，復有被告手機聯
    絡人資訊（見偵卷第122 頁）、中國信託商業銀行108 年中
    信銀字第108224839051942 號函暨所附被告開戶基本資料、
    存款交易明細（見偵卷第40至80頁）等資料在卷可稽，且有
    蘋果牌IPHONE 6S 手機1 支（含門號0000000000號SIM 卡1 
    張）扣案可資佐憑，已足以證明本件被告販賣甲基安非他命
    予王宣富之事證明確。
　㈢按販賣毒品之行為，本無一定之公定價格，是其各次買賣之
    價格，當亦各有差異，而或隨供需雙方之資力、關係之深淺
    、需求之數量、貨源之充裕與否、販賣者對於資金之需求如
    何即殷切與否，以及政府查緝之態度，進而為各種不同之風
    險評估，而為機動性之調整，是其價格標準，自非一成不變
    ，且販賣者從各種「價差」或「量差」或係「純度（如摻入
    葡萄糖等物）」謀取利潤方式，或有差異，然其所圖利益之
    非法販賣行為目的，則屬相同，並無二致。因之，販賣利得
    ，除經行為人（被告）坦承，或帳冊價量至臻明確，確實難
    以究其原委。再政府為杜絕毒品之氾濫，對於查緝施用及販
    賣毒品之工作，無不嚴加執行，販賣毒品罪又係重罪，設若
    無利可圖，衡情一般持有毒品之人當無輕易將所持有之毒品
    轉讓他人而甘冒於再次向他人購買時，而有被查獲移送法辦
    之危險之理。是以，縱未確切查得販賣賺取之實際差價，但
    除別有事證，足認係按同一價格轉讓，確未牟利外，尚難執
    此即認非法販賣之事證有所不足，致知過坦承者難辭重典，
    飾詞否認者反得逞僥倖，而失情理之平。被告與證人王宣富
    並非至親，彼此間亦無特殊情誼，茍無利得，絕無甘冒重典
    ，以原價買賣第二級毒品或無償調借之理，且被告曾有施用
    毒品之前科紀錄，有本院被告前案紀錄表在卷可佐，對於甲
    基安非他命價格昂貴，取得不易，毒品交易為政府檢警機關
    嚴予取締之犯罪，法律並就此懸有重典處罰等情，當知之甚
    稔，倘無從中賺取差價或投機貪圖小利，豈有甘冒重典依購
    入價格轉售或代購之理。是被告被告販賣毒品有營利之意圖
    ，亦堪以認定。
　㈣被告及其辯護人上訴意旨辯稱：被告係與證人王宣富在板橋
    合資購買，證人王宣富也已證述明確云云。然證人王宣富於
    本院審理中所為證述：林育祥LINE給我後，我過去淡水看U-
    BIKE單車前置物籃沒有東西在裡面，亦與上開被告及證人王
    宣富以LINE傳遞上開帳戶存摺匯款紀錄，以及U-BIKE單車號
    碼，上開單車前置物籃內亦確有1包白色物品之翻拍照片不
    符(偵卷第111至112頁)。又於本院審理中回答辯護人詰問時
    供稱：與林育祥去板橋合資購買當天，有直接把1包1克全數
    的錢，當場交給被告云云(本院卷第118)。證人王宣富此部
    分之證述，除與其於警詢之證述不符外，也與被告之上開自
    白供述不符外。再者，果如證人王宣富當天是跟被告一起合
    資購買，又已當場將合資購買的錢，全部當場交給被告，又
    何需事後再與被告以LINE聯絡，將匯款資料傳給被告，被告
    又何須在LINE傳送於淡水U-BIKE放置甲基安非他命之照片給
    被告，可見證人王宣富於本院審理中之供述，確係虛偽證述
    ，無非係為迴護被告之詞，不足採信。
　㈤綜上證據及理由，本件事證明確，被告犯行堪予認定，應依
    法論科。　　　　
二、論罪科刑部分
　㈠按行為後法律有變更者，適用行為時之法律，但行為後之法
    律有利於行為人者，適用最有利之法律，刑法第2 條第1 項
    定有明文。本件被告行為後，毒品危害防制條例第4條第2項
    及同條例第17條第2項業於109年1月15日修正公布，並於同
    年7月15日施行，經查：
  ⑴修正前毒品危害防制條例第4條第2項規定：「製造、運輸、
    販賣第二級毒品者，處無期徒刑或7 年以上有期徒刑，得併
    科新臺幣1千萬元以下罰金。」修正後毒品危害防制條例第4
    條第2項則規定：「製造、運輸、販賣第二級毒品者，處無
    期徒刑或10年以上有期徒刑，得併科新臺幣1千5百萬元以下
    罰金。」修正後毒品危害防制條例第4條第2項將法定刑自「
    無期徒刑或7 年以上有期徒刑，得併科新臺幣1千萬元以下
    罰金」，提高為「無期徒刑或10年以上有期徒刑，得併科新
    臺幣1千5百萬元以下罰金」，經比較新、舊法律，修正後毒
    品危害防制條例第4條第2項並無較有利於被告之情形。
  ⑵修正前毒品危害防制條例第17條第2 項原規定：「犯第四條
    至第八條之罪於偵查及審判中均自白者，減輕其刑。」修正
    後毒品危害防制條例第17條第2項則規定：「犯第四條至第
    八條之罪於偵查及歷次審判中均自白者，減輕其刑。」，而
    本件被告先前於警詢及原審審理時，就上開販賣第二級毒品
    犯行，均自白不諱，雖於本院審理中否認犯行，然修正後之
    規定不利於於被告，且依首揭說明，亦應整體適用修正前毒
    品危害防制條例第17條第2 項之規定。
　⑶是經綜合法律修正前後之整體比較，揆諸刑法第2 條第1 項
    之「從舊從輕」原則，適用修正前之刑罰法律，對被告較為
    有利，自應就被告上開所為整體適用被告行為時即修正前毒
    品危害防制條例之相關規定。
　㈡是核被告所為，係犯修正前毒品危害防制條例第4 條第2 項
    之販賣第二級毒品罪。被告販賣甲基安非他命前持有甲基安
    非他命之低度行為，為販賣之高度行為所吸收，不另論罪。
  ㈢被告曾因犯恐嚇取財等案件，經臺灣士林地方法院於103 年5
     月22日以103 年度易字第78號判處應執行有期徒刑2 年3 
    月，嗣與臺灣臺中地方法院102年度易字第1798號恐嚇取財
    案件(經定應執行有期徒刑1年6月)合併定應執行刑有期徒刑
    3 年10月，於104 年4 月21日確定，並於105 年11月22日假
    釋出監，假釋期間付保護管束至106 年6 月8 日未經撤銷假
    釋，視為執行完畢，有本院被告前案紀錄表在卷可稽。本件
    係於上開受有期徒刑執行完畢後5 年內，故意再犯本案有期
    徒刑之罪，符合刑法第47條第1 項之累犯要件。審酌本件被
    告係為自己利益上訴之案件，原審以被告前案固為故意犯罪
    ，然執行完畢後距本案已約2 年，且本案與前案罪質迥異，
    難認有何內在關連性，況檢察官並未提出其他事證證明其本
    案犯行有何特別惡性或刑罰感應力薄弱之情形，為免與憲法
    上之罪責原則及罪刑相當原則相悖，而依司法院釋字第775 
    號解釋意旨及刑法第47條第1 項規定，裁量不予加重所犯罪
    名之最低本刑，僅加重最高度刑，雖有不宜，然參酌刑事訴
    訟法第370條第1項之不利益變更禁止原則之規定，仍應認為
    構成累犯，但不予加重其刑。
　㈣修正前毒品危害防制條例第17條第2 項規定：「犯第4 條至
    第8條之罪於偵查及審判中均自白者，減輕其刑。」被告就
    本案犯行，除於偵查中自白外，亦於原審審理中自白，雖於
    本院審理中否認犯行，然依上所述，仍應依修正前毒品危害
    防制條例第17條第2 項規定減輕其刑，並與前開累犯加重部
    分先加後減之。
　㈤刑法第59條所謂「犯罪之情狀顯可憫恕」，自係指裁判者審
    酌第57條各款所列事項以及其他一切與犯罪有關之情狀之結
    果，認其犯罪足堪憫恕者而言（即犯罪另有其特殊之原因與
    環境等等），即必於審酌一切之犯罪情狀，在客觀上顯然足
    以引起一般同情，認為縱予宣告法定最低刑度猶嫌過重者，
    始有其適用（最高法院38年台上字第16號、45年台上字第11
    65號及51年台上字第899 號判決意旨參照）。本院考量被告
    本案販賣毒品之數量雖然不多，獲利亦不高，但被告於警詢
    及本院審理時均數度飾詞狡辯、翻異前詞，或否認與王宣富
    熟識及販賣毒品，或辯稱係與王宣富合資購買，顯然並無悔
    意，客觀上也顯不足以引起一般同情，亦無縱宣告法定最低
    刑度仍嫌過重之狀況，自無刑法第59條之適用餘地。被告上
    訴意旨請求再依刑法第59條之規定減輕其刑，亦無理由。
三、駁回被告上訴之理由：
　　被告上訴意旨所辯不可採之理由，業據本院指駁如上。本院
    審酌原審判決，以被告之行為人責任為基礎，考量被告除有
    如本院被告前案紀錄表所載之前科記錄素行外，於103 年間
    即有因施用第二級毒品經送勒戒處所觀察勒戒之記錄，應明
    知毒品足以戕害他人健康、對社會治安造成潛在危害。然竟
    仍基於意圖營利，變本加厲販賣毒品予他人施用之犯罪動機
    與目的，及以上開方式販賣毒品之手段，所為實屬不該；又
    並考量其犯後態度，及販賣對象僅1人次、數量、獲利均少
    ，所生危害並非甚鉅；復已兼衡被告自述之智識程度、家庭
    、生活、經濟狀況等一切情狀，堪認原審判決以被告所犯事
    證明確，因予論罪科刑，並就此量處如原審判決主文所示之
    刑，認事用法均無違誤，量刑亦屬妥適。被告上訴意旨否認
    犯行，並請求再依刑法第59條之規定減輕其刑為無理由，應
    予駁回。
四、沒收部分：
  ㈠扣案蘋果牌IPHONE 6S 手機1 支（含門號0000000000號SIM 
    卡1 張），業據被告自承為其所有聯繫王宣富之用（見原審
    卷第93、150 至151 頁），亦有前開LINE對話截圖存卷可佐
    ，應屬供販賣第二級毒品所用之物，爰依毒品危害防制條例
    第19條第1 項規定宣告沒收。
  ㈡被告販賣第二級毒品所取得之款項400 元，屬犯罪所得，且
    未扣案，爰依刑法第38條之1 第1 項前段、第3 項之規定宣
    告沒收，如全部或一部不能沒收或不宜執行沒收時，追徵其
    價額。
五、證人王宣富於本院審理中供前具結，並於案情有重要關係之
    事項，而為虛偽陳述，涉犯刑法第168條之偽證罪，爰依職
    權告發由檢察官另案偵辦，以維法紀。　　　　 
據上論斷，應依刑事訴訟法第368條、第371條，判決如主文。
本案經檢察官蔡啟文提起公訴，檢察官洪威華到庭執行職務。
中　　華　　民　　國　　110 　年　　1 　　月　　6 　　日
                  刑事第十九庭  審判長法　官  曾淑華
                                      法　官  許文章
                                      法　官  陳文貴
以上正本證明與原本無異。
如不服本判決，應於收受送達後20日內向本院提出上訴書狀，其
未敘述上訴之理由者並得於提起上訴後20日內向本院補提理由書
（均須按他造當事人之人數附繕本）「切勿逕送上級法院」。
                                      書記官  洪宛渝
中　　華　　民　　國　　110 　年　　1 　　月　　6 　　日
附錄：本案論罪科刑法條全文
修正前毒品危害防制條例第4 條第2 項
製造、運輸、販賣第二級毒品者，處無期徒刑或七年以上有期徒
刑，得併科新臺幣一千萬元以下罰金。